【裁判字號】    97,毒抗,249
【裁判日期】    970530
【裁判案由】    毒品危害防制條例
【裁判全文】
臺灣高等法院刑事裁定                 97年度毒抗字第249號
抗  告  人
即  被  告  甲○○
上列抗告人因違反毒品危害防制條例案件，不服臺灣基隆地方法
院97年度毒聲字第97號，中華民國97年4 月24日裁定（聲請案號
：97年度聲觀字第77號、97年度毒偵字第847 號），提起抗告，
本院裁定如下：
    主  文
抗告駁回。
    理  由
一、原裁定意旨略以：被告甲○○於97年3 月17日14時許為臺灣
    基隆地方法院檢察署觀護人室採尿前回溯24小時內，在不詳
    處所，以不詳方式，非法施用第一級毒品海洛因1 次。原審
    依驗尿所得證據裁定被告施用第一級毒品海洛因，令入戒治
    處所施以觀察、勒戒，核無不合。
二、抗告意旨略以：被告於假釋期間，受保護管束，每二個星期
    向觀護人報到，經尿液檢驗，均無吸食毒品反應，97年3月7
    日被檢驗出有施用毒品海洛因後迄今，已向觀護人報到不下
    4 次之多，每次檢驗均無毒品反應，因此97年3月7日之毒品
    反應可能因被告與朋友在KTV 包廂內唱歌作樂時吸到二手菸
    毒所致，被告並無吸食毒品海洛因之行為，原裁定認被告有
    吸食海洛因行為，裁定應送勒戒處所觀察、勒戒，應有違誤
    ，爰請撤銷原裁定云云。
三、按犯毒品危害防制條例第10條之罪者，檢察官應聲請法院裁
    定，令被告入勒戒處所觀察、勒戒，其期間不得逾2 月；觀
    察、勒戒後，檢察官依據勒戒處所之陳報，認受觀察、勒戒
    人無繼續施用毒品傾向者，應即釋放，並為不起訴之處分；
    認受觀察、勒戒人有繼續施用毒品傾向者，檢察官應聲請法
    院裁定令入戒治處所強制戒治，其期間為6 個月以上，至無
    繼續強制戒治之必要為止，但最長不得逾1 年；依前項規定
    為觀察、勒戒或強制戒治執行完畢釋放後，五年後再犯第10
    條之罪者，適用本條前2 項之規定。毒品危害防制條例第20
    條定有明文。
四、本院查：
（一）被告於97年3月7日14時許為臺灣基隆地方法院檢察署觀護
      人室所採集之尿液，經送臺灣檢驗科技股份有限公司以確
      認分析採氣相層析質譜分析法為確認檢驗之結果，呈毒品
      嗎啡陽性反應，有該公司於民國97年3 月17日出具之濫用
      藥物尿液檢驗報告1 紙附卷可稽。次查，該公司係以氣相
      層析質譜儀分析法（GC＼MS）確認；其檢驗方法係以「氣
      相層析儀」先將物質氣化後，再經分析管分離，由於各種
      物質之沸點及對管柱之吸附力均不同，在經過檢測器（De
      tecor）測定後，表現出不同之滯留時間（Retension tim
      e ），以滯留時間來判斷係何種物質；再利用「質譜儀」
      為檢測器，將物質撞擊成碎片，記錄其質譜圖。因每個化
      合物之鍵結能力不同，故不同之物質會有其特定之質譜圖
      ，因此在物質之判斷上有如指紋之鑑定，在理論上，扣除
      人為之因素，其精確度已接近百分之百。又人體施用第一
      級毒品海洛因或嗎啡後，經體內吸收代謝約30分鐘內開始
      排入尿液中，而以最初6 至12小時排出量最多，約有75％
      可在施用後24小時內經由尿液中排出體外，剩餘量則可能
      在數日內分別排出體外，其毒品反應能否檢出，需視其施
      用量而定，施用量多者，於施用後4、5日內仍有可能檢出
      毒品反應，施用量少者，可能在24小時後即無法檢出毒品
      反應，此亦有法務調查局（82）陸字第80231487號檢驗通
      知書說明可參。被告於97年3月7日所採取之尿液中既有嗎
      啡陽性反應，且其檢出濃度數值均高出標準甚多，則其在
      採尿前回溯24小時內之某時，在不詳地點，至少有非法施
      用第一級毒品海洛因一次之犯行，殆可認定。
（二）被告雖辯稱：伊在採尿前未施用毒品，可能係於KTV 內吸
      到他人之二手煙毒，非但無法舉證以實其說，且其尿液中
      所含嗎啡之濃度亦逾標準值甚多（嗎啡408ng/ml），依前
      開有關鑑驗方法之說明，已可明確排除偽陽性反應之可能
      。
（三）被告以可能係吸入二手煙霧，導致尿液成陽性反應云云置
      辯。惟查，同處一室之人，若其中一人施用第一級毒品，
      其他未施用者之尿液經檢驗是否會呈嗎啡陽性反應，雖無
      相關文獻資料可供參考，然依常理判斷，若與吸食第一級
      毒品嗎啡者同處一室，其吸入「二手煙」或蒸氣之影響程
      度，與空間大小、密閉性、吸入之濃度多寡及吸入時間長
      短等因素有關，且因個案而異，縱然吸入二手煙或蒸氣者
      之尿液可檢出毒品反應，其濃度亦應遠低於施用者，有行
      政院衛生署管制藥品管理局93年7月30日管檢字第0930007
      004 號函可查；又吸入煙霧或嗎啡之「二手煙」，在文獻
      上雖尚無能否由尿液中檢驗出煙毒或嗎啡反應之研究報告
      ，然依法務部調查局檢驗煙毒或嗎啡案件經驗研判，若非
      長時間與吸毒者直接相向，且存心大量吸入吸毒者所呼出
      之煙氣，以「二手煙」中可能存在之低劑量煙毒或嗎啡，
      應不致在尿液中檢驗出煙毒或嗎啡反應，亦有法務部調查
      局（第六處）82年8月6日（82）技一字第4153號函足考，
      此均為本院歷來審理毒品案件為職務上知悉。徵諸本件被
      告上揭尿液檢驗報告，其嗎啡之濃度為408ng/ml，較之行
      政院衛生署公告判定依據值300ng/ml高達108ng/ml，揆諸
      上開說明，被告顯非於不知情下吸食二手煙霧導致其尿液
      呈毒品陽性反應。
（四）本院審核上開卷證資料屬實，原審以被告施用第一級毒品
      海洛因事證明確，依毒品危害防制條例第20條第1 項，觀
      察勒戒處分執行條例第3條第1項，裁定被告應送勒戒處所
      觀察、勒戒，核無不合。被告空言否認施用毒品，以應係
      於不知情下誤吸食二手煙毒所致為由，提起抗告指摘原裁
      定不當，為無理由，應予駁回。
據上論斷，應依刑事訴訟法第412條裁定如主文。
中    華    民    國    97    年    5     月    30    日
                  刑事第十一庭  審判長法  官  張連財
                                      法  官  林明俊
                                      法  官  楊照男
以上正本證明與原本無異。
不得再抗告。
                                      書記官  陳秋雄
中    華    民    國    97    年    5     月    30    日


司法院資訊處製作；財團法人民間司法改革基金會備份。
